【裁判字號】    98,交聲,3270
【裁判日期】    980914
【裁判案由】    交管條例聲異
【裁判全文】
臺灣板橋地方法院交通事件裁定        98年度交聲字第3270號
原處分機關  交通部公路總局臺北區監理所
異  議  人  甲○○
即受處分人
上列受處分人因違反道路交通管理處罰條例案件，對於交通部公
路總局臺北區監理所中華民國98年8 月14日所為之北監自裁字第
裁40－CG0000000 號處分（原舉發通知單號：北縣警交字第CG00
00000 號），聲明異議，本院裁定如下：
    主  文
異議駁回。
    理  由
一、原處分以：異議人即受處分人甲○○於民國（下同）98年5
    月30日上午7 時1 分許，駕駛其所有之車號：7007－GT號自
    小客車，行經臺北縣中和市○○路與中正路口（往板橋），
    有「任意跨越兩條車道行駛（雙白線禁止變換車道）」之違
    規，經臺北縣政府警察局交通大隊員警以科學設備拍攝違規
    採證照片後，依道路交通管理處罰條例第45條第12款規定，
    填製臺北縣政府警察局98年6 月17日北縣警交字第CG000000
    0 號舉發違反道路交通管理事件通知單（下稱舉發單）併附
    違規照片逕行舉發，其上記載車牌號碼、車輛種類、車主姓
    名、指定應到案處所即原處分機關暨應到案期限為98年7 月
    17日前等事項，且註記「逕行舉發附採證照片」文字，而以
    異議人為本案逕行舉發之受通知人，並依已查明之車籍登記
    地址「臺北縣新店市○○路58巷3 號2 樓」為郵務送達。案
    經移送原處分機關，異議人依限到案辦理，而由原處分機關
    向舉發機關再行調查結果，依據舉發機關函復本案逕行舉發
    經過情形，以及舉發通知單通知聯、採證照片、違規查詢報
    表暨申訴異議查詢報表列印資料等事證，仍認定受處分人確
    有上揭違規事實，依法裁處罰鍰新臺幣（下同）600 元，並
    記違規點數1點。
二、本件聲明不服意旨則謂：本件舉發違規採證使用之照相器材
    ，並未設置警告標語，於法不合，其所取得錄影照片自不能
    裁罰；又異議人係仔細觀察當時路況，在確定後方無來車，
    且不影響交通安全及其他用路人權益之情況下，做適當處置
    ，況此種跨越雙白線行駛狀況，各地比比皆是，司空見慣，
    已成用路人因地制宜之習慣，如未先加強宣導即開罰，則有
    「不教而殺」之強橫態度；再，異議人並無違規意圖，此係
    在不影響交通安全及其他用路人權益情形下所為適當處置，
    實屬不得已之權宜措施，懇請衡酌准予免罰等云云。
三、經查：
(一)、按汽車駕駛人任意跨越兩條車道行駛，處600 元以上1,800
    元以下罰鍰，並記違規點數1 點，道路交通管理處罰條例第
    45條第12款、第63條第1 項第1 款均定有明文。
(二)、本案係由舉發員警以科學設備取得證據資料，證明異議人於
    98年5 月30日上午7 時1 分許，駕駛其所有之車號：7007－
    GT號自小客車，行經臺北縣中和市○○路與中正路口（往板
    橋），有「任意跨越兩條車道行駛（雙白線禁止變換車道）
    」之事實，而填單逕行舉發如上違規，且按已查明之車籍資
    料，填記車牌號碼、車輛種類、車主姓名、登記之車籍地址
    即「臺北縣新店市○○路58巷3 號2 樓」，並於舉發單上加
    註「逕行舉發附採證照片」文字，以及載明異議人應於98年
    7 月17日前至指定處所即原處分機關到案辦理等事項後，以
    汽車所有人即異議人為被通知人，將舉發單併附採證照片交
    由郵政機關以掛號送達。繼之，前開交通違規案件經移送原
    處分機關，異議人依限到案辦理，足認異議人確有收悉如上
    逕行舉發之通知單與採證照片等文書，是舉發機關所為前揭
    逕行舉發程序，自屬合法、有效。
(三)、本件異議人甲○○有首開交通違規行為，業據舉發機關提出
    舉發單、違規採證照片等附卷可證，並以98年8 月4 日北縣
    警永交字第0980024216號函再予翔實說明本案違規採證逕行
    舉發歷程，有前揭函文在卷足憑。又，異議人對於其有在舉
    發單所載時、地，駕車跨越雙白實線行駛之行為，亦自承屬
    實在卷（參98年8 月14日聲明異議狀）。而按於道路路段中
    之路面劃設雙白實線，為雙邊禁止變換車道線，係用以分隔
    同向車道，並禁止跨越變換車道（道路交通標誌標線號誌設
    置規則第167 條第2 項、第149 條第1 項第1 款第7 目規定
    參照）；詳觀舉發機關提出之違規採證照片，異議人駕駛車
    輛行經本件違規地點路段，該路面確實繪製有雙白實線之雙
    邊禁止變換車道線，用以分隔同向車道，並禁止跨越或變換
    車道，惟異議人竟仍駕車任意跨越雙白實線而行駛，足徵異
    議人確有駕駛車號：7007－GT號自小客車，在如上時、地，
    違規跨越兩條車道行駛之事實，甚明。再查，本案舉發員警
    以科學設備拍攝異議人旨述違規駕駛行為之採證照片後，依
    據該科學採證資料逕行填單舉發，核與原舉發單記載違規事
    實一致，且與卷內其他客觀證據並無齟齬，亦未有何違背一
    般經驗或論理法則之情形；異議人則未提出證據證明本件交
    通違規有何虛捏事實違法舉發情事。職此，舉發機關依據科
    學採證取得之證據資料，認定受處分人有旨揭任意跨越兩條
    車道行駛之違規行為，予以填單舉發，其事證至臻明確，堪
    信為真實。
(四)、第之，異議人執以：本案員警舉發違規使用照相器材，未依
    法設置警告標語，其所取得採證照片不得據此裁罰等情詞，
    尚不足採信：
    １、按道路交通管理處罰條例第7 條之2 第1 項規定：「汽
        車駕駛人有下列情形之一，當場不能或不宜攔截製單舉
        發者，得逕行舉發：．．．七、經以科學儀器取得證據
        資料證明其行為違規。」，亦即依法令執行交通稽查任
        務之員警或人員，於發現汽車駕駛人有各該交通違規行
        為，且當場不能或不宜攔截舉發，經以科學儀器取得證
        據資料證明其行為違規者，得予逕行舉發。又按，舉發
        機關經以科學儀器取得證據資料證明汽車駕駛人之行為
        違規，因當場不能或不宜攔停舉發，而為逕行舉發時，
        該科學儀器應採固定式，並定期於網站公布其設置地點
        ；但汽車駕駛人之行為屬於跨越禁止變換車道線之情形
        者，不在此限，亦據同上條例第7 條之2 第2 項規定明
        確。再依同條例第7 條之2 第3 項規定，對於汽車駕駛
        人有行車速度超過規定之最高速限或低於規定之最低速
        限此類違規行為，經採用固定或非固定式科學儀器取得
        證據資料證明者，尚應踐行下列程序：一般道路須至少
        於100 公尺，於高速公路、快速公路須至少於300 公尺
        前，明顯標示之。以上，均先為說明。
    ２、質言之，本件舉發員警係填單逕行舉發異議人有「駕車
        跨越兩條車道行駛（雙白線禁止變換車道）」之違規事
        實，並非行車速度超過規定最高速限或低於規定最低速
        限此種違規情事；且員警因當場不能或不宜攔停舉發，
        經以科學儀器採證取得證據資料後，即得據此以為違規
        舉發所憑事證，依法逕行舉發之。至於該違規採證使用
        之科學儀器係為固定式或非固定式，暨員警有無於道路
        設置明顯標示，則均非所問。因據前述，異議人提出如
        上辯解，質疑員警以科學儀器拍照採證而取得本案交通
        違規事證，其程序於法不合云云，應係誤解法令，尚不
        足採信。
(五)、復按標線設置目的，在於提供車輛駕駛人及行人有關道路路
    況之警告、禁制、指示等資訊，以便利行旅及促進交通安全
    ，道路交通標誌標線號誌設置規則第2 條揭明此旨。且道路
    交通標線之設置，係主管機關基於整體交通考量所為之規劃
    ，目的在於維護社會大眾使用道路之秩序，用以確保人車通
    行之安全，在非緊急避難之情況下，尚不得以任何時段、任
    何原因恣意枉顧交通標線之設置，徒憑個人意思自行認定之
    必要狀況使用道路，否則交通秩序必然無法維繫，人車生命
    安全將無從確保。若任由民眾自行認定該項標線設置之交通
    措施是否應予遵循，則用路人將無交通信賴得以適用，極易
    造成交通秩序大亂，並徒增各項交通事故之肇生。因此用路
    人遵守交通各項規定之責任，不分時段、地點，俾以維護其
    他用路人之安全。道路交通管理處罰條例第4 條規定駕駛人
    駕駛車輛在道路上，應遵守道路交通標線之指示、警告、禁
    制規定，亦為前揭立法意旨之申明，且揭示用路人應切實遵
    守交通各項規定之行政法上義務。異議人既屬考領有合格駕
    駛執照之人，其對各項交通規則及交通標線所示意義即應熟
    知並應確實遵守。而於本件聲明異議中，異議人辯陳以：伊
    之行為係在不影響交通安全及其他用路人權益下所做適當處
    置，且駕車跨越雙白線行駛情狀比比皆是，司空見慣云云，
    顯係個人主觀認知。況且，其他駕駛人是否同有駕車跨越雙
    白實線行駛之事實，亦無礙本件異議人旨開違規行為之確立
    、認定。從而，異議人所陳前述不服語詞，經核仍無可採。
(六)、綜上所論，受處分人確有於首揭時、地，因駕車任意跨越兩
    條車道行駛（雙白線禁止變換車道）之違規，為警拍攝違規
    採證照片後逕行掣單舉發，並經舉發機關履踐逕行舉發之法
    定程序暨要式；又查無異議人有行政罰法第13條所定緊急避
    難而得以阻卻違法事由，亦無同法第19條得以免罰之情事。
    準此，本案違規事證已臻明確，異議人有旨開交通違規行為
    ，堪予認定。原處分機關稽之舉發機關所提事證，認定異議
    人有如上違規事實，依道路交通管理處罰條例第45條第12款
    、第63條第1 項第1 款，裁處罰鍰600 元，並記違規點數1
    點，其所為裁決，核無違誤，應予維持；受處分人如上聲明
    不服意旨，均不足採為對其有利之認定。本件異議為無理由
    ，應予駁回。
據上論斷，應依道路交通案件處理辦法第19條，裁定如主文。
中    華    民    國    98    年    9     月    14    日
                        交通法庭法  官  黎錦福
上列正本證明與原本無異。
如不服本裁定，應於裁定送達後5 日內敘明抗告理由，向本院提
出抗告狀。
                                書記官  蔡麗春
中    華    民    國    98    年    9     月    14    日


司法院資訊處製作；財團法人民間司法改革基金會備份。
